【裁判字號】    98,消債抗,483
【裁判日期】    980923
【裁判案由】    聲請更生程序
【裁判全文】
臺灣高雄地方法院民事裁定           98年度消債抗字第483號
抗  告  人  甲○○
上列抗告人因消費者債務清理條例聲請更生程序事件，對於中華
民國98年7 月24日本院97年度消債更字第246 號第一審裁定提起
抗告，本院管轄第二審合議庭裁定如下：
    主  文
抗告駁回。
抗告程序費用由抗告人負擔。
    理  由
一、抗告意旨略以：伊因積欠台新國際商業銀行股份有限公司（
    下稱台新銀行）等債權人計新台幣（下同）1,474,228 元，
    曾於民國（下同）95年間依金融主管機關協調成立之中華民
    國銀行公會會員辦理消費金融案件無擔保債務協商機制，與
    債權人達成分期還款協議，同意分80期、利率9.88％，並以
    每月繳納25,231元之方式償還。惟如以原審所認定抗告人每
    月收入45,888元扣除必要支出21,579元後，所餘24,309元本
    即無法償付上開協商款，況抗告人現時實質收入僅有36,000
    元，且每月尚須繳付10,000元以償還民間債務2,000,000 元
    ，是以抗告人實質收入扣除原審所認定必要支出21,579元及
    償還民間債務之分期款10,000元後，即僅餘4,421 元，無法
    繳付上開協商款，顯係因收入不足致履行原協商內容具有重
    大困難，是原審所認抗告人尚有清償之可能實屬誤認。為此
    ，爰依法提起抗告，請求廢棄原裁定，准予抗告人更生之聲
    請等語。
二、按「債務人不能清償債務或有不能清償之虞者，得依本條例
    所定更生或清算程序，清理其債務」、「債務人與金融機構
    協商成立者，不得聲請更生或清算，但因不可歸責於己之事
    由，致履行顯有重大困難者，不在此限」，消費者債務清理
    條例第3 條、第151 條第5 項分別定有明文。上開條文所謂
    「不可歸責於己之事由」，係指客觀上抗告人有收支狀況之
    變動，諸如物價上漲、家屬患病等導致支出增加，或因意外
    、病痛無法工作、僱用之公司倒閉或裁員、減薪等以致收入
    減少等情；又縱使財產及收支狀況無甚變動，但因協商時居
    於劣勢，未能實質協議，僅為爭取利息減少及分期清償之些
    許優惠，勉予允諾，惟其財產及收入客觀上難以如期履行之
    情形，亦應認該當。然債務人縱有不可歸責於己之事由致不
    能履行協議，仍應符合「不能清償或有不能清償之虞」之法
    定要件，始得准予更生或清算。亦即應綜合債務人之財產、
    信用、收支與其所負全部債務，評估其是否仍有償債能力，
    或即使仍得勉力償債，但是否因而難以維持基本生活，而有
    不能清償或不能清償之虞等情，為其判斷之準據。
三、經查：
  (一)抗告人於95年間參加中華民國銀行公會會員辦理消費金融案
    件無擔保債務協商機制，與債權人達成還款協議，協議內容
    為自95年9 月起、分80期、利率9.88％、每月繳納25,231元
    ，聲請人自96年3 月起未依約定繳款，現仍積欠 1,244,659
    元之情，有抗告人提出之債權人清冊、協議書、無擔保債務
    還款計畫書、財團法人金融聯合徵信中心當事人綜合信用報
    告在卷可查。
  (二)抗告人雖陳以因抗告人公司實施無薪假政策，致抗告人現在
    實質收入只有36,000元，而非原審所認定之45,888元云云，
    然細查抗告人陳報之98年1月至7月薪資單，其上載抗告人98
    年1、2、3、4、5、7月應領薪資均為45,000元，98年6 月應
    領薪資則為52,020元，於此即應認抗告人基本薪資水準並無
    變動。又觀諸抗告人所提98年現有之薪資單，僅98年7 月薪
    資單載明因事假及輪休所扣薪資分別為3,750 元及5,250 元
    ，以抗告人基本薪資扣除上開扣款後雖確餘36,000元，然觀
    諸卷內資料，並無證據證明抗告人實質所得確實長期降低，
    且公司無薪假政策之施行顯非常態，是尚難據抗告人1 個月
    之短期薪資變化而認定其收入水準，是抗告人此部分抗告理
    由即無所據。
  (三)抗告人另以渠積欠民間債務達2,000,000 元，每月須還款10
    ,000元云云，並提出還款擔保本票3 紙為證。經本院命其陳
    報相關債權憑證，抗告人回覆以：「債權人不願出示。」則
    抗告人就其主張已難謂盡其舉證義務。另析之抗告人提出之
    還款擔保本票3 紙，上載票面金額均為15,000元，亦與抗告
    人所陳每月須還款10,000元之陳述不符，是抗告人所舉事由
    不足為採。
  (四)綜上，抗告人所舉抗告理由經本院審認如前，均非可採。是
    以抗告人現時之基本薪資水準45,000元，扣除原審所認且為
    抗告人所不爭執之抗告人必要支出21,579元，所餘23,421元
    確已無法繳付協商款，可認抗告人確有履行協商條件困難之
    情。惟查，現今銀行公會對於曾參與95年間依「中華民國銀
    行公會會員辦理消費金融案件無擔保債務協商機制」達成協
    議而毀諾者，設計有「一致性協商」制度，債務人可再與債
    權銀行協商還款方案，如達成協商，該協商方案可約束所有
    債權銀行，並可令債權銀行撤回現正進行中之強制執行扣薪
    命令。則以抗告人現對債權銀行所負債務1,244,659 元，如
    能爭取最優惠方案分180 期，利率0 ％計算，上開剩餘債務
    可分為每月6,915 元之繳款金額，則以抗告人上開所餘，實
    足以支應上開一致性協商款。縱寬認抗告人現時每月實質收
    入確為36,000元，扣除必要支出後所餘14,421元，亦可負擔
    上開最優惠還款方案而有餘，於此自應認債務人尚有清償債
    務之可能。
  (五)綜上，本件抗告人雖有不可歸責於己致履行顯有重大困難之
    事由，但未有不能清償債務之情事，與「不能清償或有不能
    清償之虞」之法定要件不合。從而，原審裁定駁回抗告人更
    生之聲請，自有所據，仍應予以維持，是抗告人聲明廢棄原
    裁定，並准予更生，為無理由，應予駁回。
四、據上論結，本件抗告為無理由，依消費者債務清理條例第15
    條，民事訴訟法第495 條之1 第1 項、第449 條第1 項、第
    95條、第78條，裁定如主文。
中    華    民    國    98    年     9    月    23    日
                  民事鳳山分庭審判長法    官  楊富強
                                    法    官  林意芳
                                    法    官  吳文婷
正本係照原本作成。
不得再抗告。
中    華    民    國    98    年     9    月    24    日
                                    書 記 官  林仕興


司法院資訊處製作；財團法人民間司法改革基金會備份。
